【裁判字號】    95,訴,450
【裁判日期】    950731
【裁判案由】    違反毒品危害防制條例
【裁判全文】
臺灣雲林地方法院刑事判決               95年度訴字第450號
公  訴  人  臺灣雲林地方法院檢察署檢察官
被      告  甲○○
                    （現另案於臺灣雲林第二監獄執行中）
上列被告因違反毒品危害防制條例案件，經檢察官提起公訴（95
年度毒偵字第663 號）及移送併辦（95年度毒偵字第810 號），
被告於準備程序進行中就被訴事實為有罪之陳述，由本院合議庭
裁定以簡式審判程序審理，判決如下：
    主  文
甲○○連續施用第一級毒品，累犯，處有期徒刑壹年肆月。扣案
之第一級毒品海洛因淨重零點貳公克沒收銷燬之，上開包裝海
洛因之空袋壹個、葡萄糖壹罐、塑膠鏟管貳支、夾鏈袋貳拾個均
沒收之；又連續施用第二級毒品，累犯，處有期徒刑拾月。扣案
之塑膠鏟管貳支、玻璃吸食器個、夾鏈袋貳拾個均沒收之。應
執行有期徒刑貳年。扣案之第一級毒品海洛因淨重零點貳公克
沒收銷燬之，上開包裝海洛因之空袋壹個、葡萄糖壹罐、塑膠鏟
管貳支、玻璃吸食器個、夾鏈袋貳拾個均沒收之。
    事  實
一、甲○○前於民國86年間，因煙毒、麻藥案件，分別經臺灣彰
    化地方法院、臺灣高等法院臺中分院判處有期徒刑3 年1 月
    、6 月確定，嗣經定應執行有期徒刑3 年4 月；又在同年間
    因另犯妨害兵役治罪條例案件，經臺灣彰化地方法院判處有
    期徒刑3 月確定，並接續上開有期徒刑3 年4 月執行，於88
    年8 月5 日因縮短刑期假釋出獄。惟於假釋付保護管束期間
    ，因施用第一、二級毒品案件，經撤銷前開假釋，並經臺灣
    彰化地方法院裁定送觀察、勒戒後，認有繼續施用毒品之傾
    向，為台灣彰化地方法院裁定令入戒治處所施以強制戒治，
    嗣因戒治成效評定為合格，復經該院裁定停止戒治，所餘戒
    治期間付保護管束，於89年11月17日出所，並於90年4 月21
    日執行保護管束期滿，由臺灣彰化地方法院檢察署檢察官於
    90年5 月17日以90年度戒毒偵字第641 、642 號不起訴處分
    確定。甲○○停止戒治出所後，旋即接續執行前開假釋撤銷
    後之殘刑1 年4 月22日，自89年11月17日刑期起算，於91年
    3 月27日因縮短刑期執行完畢出獄。惟甲○○又於92年間因
    施用第一、二級毒品案件，經臺灣彰化地方法院裁定令入戒
    治處所施以強制戒治，並由臺灣彰化地方法院檢察署檢察官
    提起公訴，而為臺灣彰化地方法院於92年10月15日以92年度
    訴字第600 號分別判處有期徒刑10月、7 月，並定應執行有
    期徒刑1 年4 月確定；強制戒治部分，於92年8 月15日送入
    戒治所執行，嗣因毒品危害防制條例於93年1 月9 日修正施
    行而於同日經釋放出所，並接續執行前開有期徒刑1 年4 月
    ，於94年3 月3 日假釋出獄，於同年4 月10日假釋期滿。甲
    ○○嗣又因施用第一級毒品案件，經臺灣彰化地方法院於95
    年1 月25日以95年度訴字第28號判處有期徒刑1 年確定，並
    因施用第二級毒品案件，經臺灣彰化地方法院以94年度易字
    第936 號判處有期徒刑9 月，嗣經甲○○提起上訴，為臺灣
    高等法院台中分院於94年12月15日以94年度上易字第1321號
    判決駁回上訴確定，上開2 案經送監執行，現仍執行中。
二、甲○○經上開多次觀察、勒戒、強制戒治及刑罰處遇後，仍
    不知悔改，未戒除毒癮，於前開強制戒治執行完畢後5 年內
    ，又基於施用第一級毒品之概括犯意，自95年2 月初某日起
    至95年3 月中旬某日止，在其彰化縣員林鎮○○路○ 段319
    巷23號3 樓租屋處及其彰化縣社頭鄉○○村○○路76巷12號
    住處等地，以將第一級毒品海洛因摻入香菸內點燃後吸食其
    煙之方式，連續施用海洛因多次，平均約4 、5 天即施用1
    次；又基於施用第二級毒品甲基安非他命之概括犯意，自94
    年12月底某日起至95年3 月22日18時許止，在上開地點，以
    將甲基安非他命置於玻璃吸食器內燒烤吸食其煙霧之方式，
    施用第二級毒品甲基安非他命多次，平均約4 、5 天即施用
    1 次。嗣分別：(一)於95年1 月7 日11時30分許，為警在彰化
    縣田中鎮○路里○○街256 巷120 號前查獲，經警採尿送驗
    ，其結果呈「嗎啡陽性」（此部分經臺灣彰化地方法院檢察
    署檢察官移送前開臺灣彰化地方法院95年度訴字第28號併案
    辦理）、「甲基安非他命陽性」反應；(二)於95年3 月23日17
    時10分許，為警持搜索票在東西向快速道路漢寶草屯線與彰
    化縣員林鎮○○路○○路口旁查獲，並扣得海洛因淨重0.23
    公克（空包裝重0.44公克）、其所有供施用甲基安非他命之
    用之玻璃吸食器3 個、供施用海洛因、甲基安非他命之用之
    塑膠鏟管2 支、預備供施用海洛因、甲基安非他命之用（分
    裝以方便外出攜帶）之夾鏈袋20個；嗣又經警在其彰化縣員
    林鎮○○路○ 段319 巷23號3 樓租屋處查獲其所有供施用海
    洛因之用之葡萄糖1 罐，經警採尿送驗結果，亦呈「甲基安
    非他命陽性」反應，而查悉上情。
三、案經彰化縣警察局移送臺灣彰化地方法院檢察署呈請台灣高
    等法院檢察署令轉台灣雲林地方法院檢察署檢察官偵查起訴
    ，並經彰化縣警察局田中分局報請臺灣彰化地方法院檢察署
    呈請台灣高等法院檢察署令轉台灣雲林地方法院檢察署檢察
    官偵查後移送併辦。
    理  由
一、上開事實，業據被告甲○○於本院審理中坦白承認，且被告
    於：(一)95年1 月7 日為警查獲後，於同日13時10分許經採集
    尿液送驗，確呈「嗎啡陽性」（此部分經臺灣彰化地方法院
    檢察署檢察官移送前開臺灣彰化地方法院95年度訴字第28號
    併案辦理）、「甲基安非他命陽性」反應等情，此有委託檢
    驗尿液代號與真實姓名對照認證單、彰化縣衛生局煙毒尿液
    檢驗成績書、詮昕科技股份有限公司濫用藥物尿液檢驗報告
    各1 份在卷可稽；(二)95年3 月23日為警查獲後，於同日22時
    25分經採集尿液送驗結果，亦呈「甲基安非他命陽性」反應
    等情，此有委託檢驗尿液代號與真實姓名對照認證單、詮昕
    科技股份有限公司濫用藥物尿液檢驗報告各1 份附卷可考，
    並有葡萄糖1 罐、塑膠鏟管2 支、玻璃吸食器3 個、夾鏈袋
    20個扣案可稽；而所扣得之白粉1 包，經送驗結果，確含第
    一級第6 項毒品海洛因成分，淨重為0.23公克（空包裝重
    0.44公克），此亦有法務部調查局95年5 月18日調科壹字第
    140012871 號鑑定通知書1 份在卷可憑，堪認被告之自白與
    事實相符。又被告前有如犯罪事實欄所示之觀察、勒戒、強
    制戒治紀錄等情，有臺灣彰化地方法院檢察署檢察官90年度
    戒毒偵字第641 、642 號不起訴處分書、台灣高等法院被告
    前案紀錄表各1 份在卷可參。本件事證明確，被告於前開強
    制戒治執行完畢後5 年內，再犯本件毒品危害防制條例第10
    條施用第一、二級毒品之犯行，可以認定。
二、按行為後法律有變更者，應將行為時之法律與裁判時之法律
    比較適用最有利於行為人之法律；又新舊刑法關於刑之規定
    ，雖同採從輕主義，惟比較時仍應就罪刑有關之共犯、未遂
    犯、想像競合犯、牽連犯、連續犯、結合犯，以及累犯加重
    、自首減輕暨其他法定加減原因（如身分加減）與加減比例
    等一切情形，綜其全部之結果，而為比較，再適用有利於行
    為人之法律處斷，而不得一部割裂分別適用不同之新舊法（
    最高法院24年上字第4634號判例意旨、95年第8 次刑事庭會
    議決議參照）。被告行為後，刑法第56條連續犯之規定，業
    於94年2 月2 日修正公布刪除，並於95年7 月1 日施行，則
    被告之犯行，因行為後新法業已刪除連續犯之規定，此刪除
    雖非犯罪構成要件之變更，但顯已影響行為人刑罰之法律效
    果，自屬法律有變更，依新法第2 條第1 項規定，比較新、
    舊法結果，仍應適用較有利於被告之行為時法律即舊法論以
    連續犯（最高法院95年第8 次刑事庭會議決議參照）。又刑
    法第47條關於累犯加重刑度之規定亦有修正，限於行為人之
    再犯係出於故意者，始有累犯加重規定之適用，惟查被告係
    於有期徒刑執行完畢後五年以內故意再犯本案，經適用上開
    新舊法比較結果，對被告而言並無較有利之情形，仍應依刑
    法第2 條第1 項前段適用行為時法律即舊法認定其累犯，是
    綜其全部之結果而為比較，應一同適用修正前刑法連續犯、
    累犯規定論處。另被告行為後，刑法關於數罪併罰定應執行
    刑部分亦有修正，修正前第51條第5 款規定：「宣告多數有
    期徒刑者，於各刑中之最長期以上，各刑合併之刑期以下，
    定其刑期。但不得逾20年」，而依修正後之刑法第51條第5
    款規定：「宣告多數有期徒刑者，於各刑中之最長期以上，
    各刑合併之刑期以下，定其刑期。但不得逾30年」，比較結
    果，修正後刑法並非較有利於被告，仍應依刑法第2 條第1
    項前段，適用行為時法律即舊法定其應執行之刑，於此均合
    先敘明。
三、查海洛因屬毒品危害防制條例第2 條第2 項第1 款所列之第
    一級毒品，而甲基安非他命屬同項第2 款所列之第二級毒品
    ，故核被告所為，係犯毒品危害防制條例第10條第1 項之施
    用第一級毒品罪及同條第2 項之施用第二級毒品罪。被告各
    次持有毒品進而施用，其持有之低度行為應為施用之高度行
    為所吸收，均不另論罪。被告先後多次施用第一、二級毒品
    之行為，分別係時間緊接，並分別觸犯構成要件相同之罪名
    ，顯各係基於概括犯意反覆為之，應分別依連續犯之規定論
    以一罪，並均依法加重其刑。被告所犯上開施用第一級毒品
    罪及施用第二級毒品罪2 罪，犯意各別，罪名互異，應予分
    論併罰。至檢察官雖就被告「於95年1 月7 日採尿時回溯96
    小時內之某時許」施用第二級毒品甲基安非他命之犯行移送
    併辦，惟就被告涉犯施用第二級毒品犯行部分，起訴事實之
    犯罪時間係「自94年12月底某日起（起訴書固記載為【自94
    年9 月中旬某日起】，惟此部分業經公訴檢察官當庭減縮為
    【自94年12月底某日起】，本院自當據以審理）至95年3 月
    22日18時許止」，是併辦部分之犯罪事實，本即在本院審判
    範圍內，本院自應予以審究，附此敘明。
四、又被告有如犯罪事實欄所記載經執行有期徒刑完畢之犯罪前
    案紀錄等事實，有前開臺灣高等法院被告前案紀錄表在卷可
    按，其於受有期徒刑之執行完畢後，5 年以內再犯本案有期
    徒刑以上之2 罪，均為累犯，應分別依修正前刑法第47 條
    、第70條之規定，遞加重其刑。爰審酌被告前有煙毒、麻藥
    、妨害兵役、毒品等前案紀錄，素行不佳；且不思其正值壯
    年，卻長期耽溺於戕身之物，尤以前經多次觀察、勒戒、強
    制戒治並刑罰處遇後後，仍不知戒絕毒品，僅藉詞工作不順
    ，經朋友邀約而再犯本件施用毒品之犯行，顯見其對於毒品
    之依賴性甚高，自我把持、控制之能力亦顯不佳；惟被告犯
    罪後尚能坦承犯行，態度良好，以及其入獄前從事塑膠射出
    工作，學歷為高職畢業等一切情狀，爰分別量處如主文所示
    之刑，並定其應執行之刑，以資警惕。
五、扣案之海洛因淨重0.23公克，係第一級毒品，應依毒品危害
    防制條例第18條第1 項前段之規定沒收銷燬之。至上開包裝
    海洛因之包裝袋1 個，係用於包裹毒品之外包裝，以防毒品
    裸露、潮濕，便於攜帶施用，扣案之葡萄糖1 罐則係被告用
    來摻和海洛因吸食之用，凡此均屬供被告施用海洛因所用之
    物；扣案之玻璃吸食器3 個，則係供被告施用甲基安非他命
    所用之物；塑膠鏟管2 支係供被告鏟取海洛因、甲基安非他
    命之用，夾鏈袋20個係預備用來分裝海洛因、甲基安非他命
    之用，以便外出攜帶，故分別屬供被告施用或預備供施用海
    洛因、甲基安非他命所用之物，上開扣案物品並均為被告所
    有等情，此業據被告供承在卷，爰依修正前刑法第38條第1
    項第2 款規定沒收（從刑附屬於主刑，依主刑所適用之法律
    ）。至扣案之行動電話3 支，固均為被告所有，惟核與被告
    所涉施用毒品之犯行無直接關係，自不得宣告沒收，附此敘
    明。
六、據上論結，應依刑事訴訟法第273 條之1 第1 項、第299 條
    第1 項前段，毒品危害防制條例第10條第1 項、第2 項、第
    18條第1 項前段，刑法第2 條第1 項前段、第11條前段（本
    條修正無關犯罪行為可罰性要件之變更，應逕用新法規定）
    、修正前刑法第56條、第47條、第38條第1 項第2 款、第51
    條第5 款，判決如主文。
本案經檢察官乙○○到庭執行職務。
中    華    民    國    95    年    7     月    31    日
                  刑事第五庭    法  官  李明益
以上正本證明與原本無異。
如不服本判決，應於判決收受後10日內，向本院提出上訴狀（須
附繕本）。
                                書記官  李達成
中    華    民    國    95    年    8     月    1     日
附錄法條：毒品危害防制條例第10條第1 項、第2 項。
毒品危害防制條例第10條
施用第一級毒品者，處 6 月以上 5 年以下有期徒刑。
施用第二級毒品者，處 3 年以下有期徒刑。


司法院資訊處製作；財團法人民間司法改革基金會備份。
